【裁判字號】    99,交易,255
【裁判日期】    991029
【裁判案由】    過失傷害
【裁判全文】
臺灣彰化地方法院刑事判決             99年度交易字第255號
公  訴  人  臺灣彰化地方法院檢察署檢察官
被      告  甲○○
上列被告因過失傷害案件，經檢察官聲請簡易判決處刑（99年度
調偵字第564號），本院改依通常訴訟程序審理，判決如下：
    主  文
甲○○無罪。
    理  由
一公訴意旨：
  (一)被告甲○○於民國98年3月28日晚上11時30分許，騎乘車牌
    號碼LBG-273號重型機車，沿彰化縣秀水鄉○○村○○街由
    北往南方向行駛，途經民生街256號前時，原應注意車前狀
    況及兩車併行之間隔，並隨時採取必要之安全措施，以避免
    危險之發生，而依當時情形並無不能注意之情事，其於發現
    前方有告訴人乙○○酒後騎乘車牌號碼KUD-207號重型機車
    ，機車呈現蛇行左右傾倒、走走停停等明顯酒醉駕車跡象後
    ，竟未注意告訴人之人車隨時有偏斜之危險，而仍加速從告
    訴人左側超車，適告訴人不勝酒力突然往左側偏斜致二車相
    撞，告訴人人車倒地並因而受有右外踝閉鎖性骨折之傷害。
  (二)被告涉犯刑法第284條第1項前段之過失傷害罪嫌。
二公訴意旨所憑論據：
  (一)被告於檢察官偵查中之供述。
  (二)告訴人乙○○於檢察官偵查中之指訴、證述。
  (三)道路交通事故現場圖、道路交通事故調查報告表、交通事故
    現場照片、診斷證明書。
三被告之辯解：被告於接近告訴人之前，即發現告訴人所騎機車
  煞車燈時亮時滅，研判告訴人可能飲酒，乃由左方超車，尚未
  超車完成前，告訴人所騎機車係在被告所騎機車右前方，其車
  尾懸掛號牌處約與被告之車頭平行，兩車間距尚可容納1輛機
  車。
四本院之判斷：
  (一)本案當事人所提出之證據，且屬被告以外之人於審判外之陳
    述者，因雙方均同意採為證據（本院卷第12頁反面、第27頁
    反面），又無不適當情形，符合刑事訴訟法第159條之5第1
    項規定，應得為證據。
  (二)犯罪事實應依證據認定之，無證據不得認定犯罪事實；被告
    之自白，不得作為有罪判決之唯一證據，仍應調查其他必要
    之證據，以察其是否與事實相符；檢察官就被告犯罪事實，
    應負舉證責任，並指出證明之方法；不能證明被告犯罪者，
    應諭知無罪之判決，刑事訴訟法第154條第2項、第156條第2
    項、第161條第1項、第301條第1項分別定有明文。又告訴人
    之告訴，係以使被告受刑事追訴為目的，是其指訴是否與事
    實相符，仍應調查其他證據，以資審認，必其所述被害情形
    ，無瑕疵可擊，且就其他方面調查，又與事實相符，始足據
    為有罪判決之基礎。
  (三)被告於公訴意旨所載時地騎乘機車，超車中與告訴人騎乘之
    機車發生碰撞，告訴人因而受傷一節，為被告所不爭執，並
    經告訴人於檢察官偵查中指訴在卷，且有道路交通事故現場
    圖、道路交通事故調查報告表、交通事故現場照片、刑案現
    場勘察報告、診斷證明書可稽（第0000000000號警卷第17至
    27、30至41、47頁），固屬實情，被告並於本院審理中為認
    罪之陳述。惟查：
    1.分向限制線為雙黃實線，用以劃分路面成雙向車道，禁止
      車輛跨越行駛，並不得迴轉；行車分向線為黃虛線，用以
      劃分路面成雙向車道，指示車輛駕駛人靠右行車，分向行
      駛，道路交通標誌標線號誌設置規則第165條第1項、第2
      項、第181條第1項、第2項定有明文。依前開現場圖、調
      查報告表所示，肇事當時雖係夜間，但天氣晴朗，肇事路
      段為乾燥、無缺陷、無障礙物之舖裝柏油直路，且有照明
      ，視距良好。其次，依現場圖、照片所示，肇事路段之偏
      北部分繪有行車分向限制線（雙黃實線），其餘偏南部分
      繪有行車分向線（黃虛線）。再者，被告與告訴人行駛之
      車道寬約5公尺，而在繪有行車分向限制線路段，有告訴
      人之酒瓶散落，距行車分向限制線約1.2公尺，在行車分
      向線上並遺留被告之車體碎片，與酒瓶散落處之平行距離
      約17.1公尺，上開現場圖與照片所繪製、拍攝之結果甚明
      。調查報告表記載當地為未劃分快慢車道且未繪設車道線
      之路段，應係錯誤。
    2.依現場圖所載，司法警察於製作該圖時，被告與告訴人騎
      乘之機車均已移離現場，僅餘酒瓶及車體碎片，已無從憑
      被告與告訴人之機車倒地位置，證明車禍之確實撞擊點。
      惟酒瓶散落處距行車分向限制線約1.2公尺，再往南前行
      約17.1公尺，始有車體碎片，前已敘明，而告訴人於警詢
      中並不諱言，上開酒瓶原放置在機車腳踏板上，因車禍而
      摔破等語（第0000000000號警卷第5頁），則車禍撞擊點
      至遲應在酒瓶散落處即已造成，應堪認定。然酒瓶散落處
      既係在繪有行車分向限制線路段，則被告如係在該路段超
      車，自不得跨越行車分向限制線，而駛至對向車道。告訴
      人雖謂被告自後方追撞其騎乘之機車云云，惟被告否認追
      撞，且被告之機車破損處、刮擦痕幾均集中在右側車身，
      有刑案現場勘察報告所附照片可憑（第0000000000號警卷
      第31頁），尚不得僅因告訴人之機車尾端懸掛之號牌掉落
      （第0000000000號警卷第21頁），遂謂被告由後追撞告訴
      人。
    3.汽車超車，欲超越同一車道之前車時，須先按鳴喇叭2單
      響或變換燈光1次，超越時應顯示左方向燈並於前車左側
      保持半公尺以上之間隔超過，行至安全距離後，再顯示右
      方向燈駛入原行路線，道路交通安全規則第101條第1項第
      3款、第5款後段固有明文。惟告訴人於案發前曾服用酒類
      ，已達不能安全駕駛動力交通工具之程度，仍騎乘機車上
      路，因而發生車禍，有酒精測定紀錄表可憑（第00000000
      00號警卷第43頁），所犯刑法第185條之3公共危險罪，並
      經判處罪刑確定在案，有臺灣高等法院臺中分院98年度交
      上易字第1767號判決可稽（第9686號偵查卷第31至32頁）
      ，公訴意旨亦謂告訴人「呈現蛇行左右傾倒、走走停停等
      明顯酒醉駕車跡象」，足認告訴人當時係在危險駕駛之狀
      態中。被告雖自承超車前僅打方向燈，而未按鳴喇叭或變
      換燈光示警（本院卷第27頁正面），然本院命其當庭模擬
      超車時之兩車距離，經測量後，則約有64公分之距離（本
      院卷第14頁正面），已超過半公尺以上之間隔，又肇事路
      段之該車道寬約5公尺，並非狹窄巷弄，如被告係在該繪
      有行車分向限制線路段超車，參酌酒瓶散落之位置予以推
      算，幾乎已駛至行車分向限制線近旁，苟告訴人筆直前行
      ，被告應不至於碰撞告訴人，是被告於開始超車前縱疏於
      按鳴喇叭或變換燈光示警，然其於超車時既已極力遠離被
      告，難謂有何疏未注意與保持安全距離及間隔之過失，應
      已善盡注意義務。另本件車禍究係告訴人失控左偏撞擊被
      告，抑被告超車不當右偏撞擊告訴人，依現存證據實欠明
      瞭，於檢察官偵查中經囑託臺灣省彰化縣區車輛行車事故
      鑑定委員會鑑定，亦因肇事後雙方車輛業已移動，且現場
      未遺留相關跡證，無法認定兩車現場碰撞位置，無從鑑定
      肇事原因，並有該會99年4月20日函可參（第9686號偵查
      卷第42頁），當不能逕為不利被告之認定，況公訴意旨復
      謂告訴人「不勝酒力突然往左側偏斜致二車相撞」，而非
      被告碰撞告訴人，更不能責令被告防範告訴人之危險駕駛
      舉動。
    4.綜上所述，本件係因告訴人危險駕駛而發生車禍，被告已
      善盡其注意義務，公訴意旨所憑證據不足以證明被告超車
      不當而有過失，被告雖為認罪之陳述，然本院查無積極證
      據足認其確有本件犯行，不能證明犯罪，自應諭知無罪之
      判決。
據上論斷，應依刑事訴訟法第452條、第301條第1項，判決如主
文。
本案經檢察官趙冠瑋到庭執行職務。
中    華    民    國    99    年    10    月    29    日
                  交通法庭  法  官        廖政勝
以上正本證明與原本無異。
如不服本判決，應於判決送達後10日內，向本院提出上訴狀（須
敘述具體理由，並附繕本，上訴狀勿逕送上級法院）。
告訴人或被害人對於判決如有不服具備理由請求檢察官上訴者，
其上訴期間之計算係以檢察官收受判決正本之日期為準。
中    華    民    國    99    年    10    月    29    日
                            書記官        莊何江

司法院資訊處製作；財團法人民間司法改革基金會備份。
